【裁判字號】    99,司家聲,481
【裁判日期】    990729
【裁判案由】    核定遺產管理人報酬
【裁判全文】
臺灣高雄地方法院民事裁定           99年度司家聲字第481號
聲  請  人  林柏瑞律師即被繼承人甲○○之遺產管理人
上聲請人聲請核定遺產管理人報酬事件，本院裁定如下：
    主  文
聲請人任被繼承人甲○○（男，民國○○○年○○月○○○日生
，身分證統一編號：Ｚ000000000號，民國九十八年三
月十七日死亡）遺產管理人之報酬核定為新臺幣肆萬伍仟元。
程序費用新臺幣壹仟元由被繼承人甲○○之遺產負擔。
    理  由
一、本件聲請意旨略以：聲請人前經鈞院以98年度司財管字第14
    9 號民事裁定選任為被繼承人之遺產管理人。嗣依鈞院98年
    度司家催字第439 號民事裁定為公示催告，並於民國98年11
    月19日刊登於新聞紙，又聲請人已向財政部國稅局查詢被繼
    承人之財產歸屬資料及所得清單、申請土地建物登記謄本、
    製作被繼承人之遺產清冊、發函通知債權人陳報債權、對支
    付命令聲明異議等管理遺產事宜。經查，被繼承人甲○○遺
    產有土地及建物業經鈞院民事執行處強制執行拍定在案，且
    拍定金額總計新臺幣（下同）7,806,900 元，而被繼承人之
    負債金額截至聲請日止計8,410,962 元。而本件公示催告期
    間固於99年11月19日始屆滿，惟被繼承人所遺不動產業經鈞
    院民事執行處拍定在案且待分配中，又被繼承人無親屬會議
    可資酌定本件報酬數額，另聲請人管理本件遺產事宜已支出
    費用2,586 元，為利於聲請人聲明參與分配及日後依法申報
    遺產稅與清償債權，爰依民法第1183條規定，狀請鈞院裁定
    本件遺產人管理報酬等語。
二、按「遺產管理人，得請求報酬，其數額由親屬會議按其勞力
    及其與被繼承人之關係酌定之。」、「依本法之規定應開親
    屬會議時，由當事人、法定代理人或其他利害關係人召集之
    。」、「親屬會議不能召開或召開有困難時，依法應經親屬
    會議處理之事項，由有召集權人聲請法院處理之。」，民法
    第1183條、第1129條、第1132條第2 項前段分別定有明文。
三、經查：
  (一)本件被繼承人甲○○死亡後，其繼承人等均已拋棄繼承權，
    且未經親屬會議選定遺產管理人，經本院選任聲請人為被繼
    承人之遺產管理人乙節，有聲請人提出之本院98年度司財管
    字第149 號民事裁定附卷可稽，堪信為真實。準此，聲請人
    顯難召開親屬會議酌定其管理遺產之報酬，是其本於利害關
    係人之地位，聲請本院酌定報酬，洵屬有據。
  (二)聲請人主張之前揭事實，除上述民事裁定外，另據其提出廣
    告費收據、被繼承人之遺產清冊、財政部高雄市國稅局財產
    歸屬資料清單、本院民事執行處99年7 月5 日雄院高99司執
    蘭字第4453號通知等件為證，堪信為真實。本院審酌：被繼
    承人之遺產有土地及建物共3 筆，業經本院民事執行處強制
    執行拍定在案，拍定現值總計7,806,900 元，有本院民事執
    行處99年7 月5 日雄院高99司執蘭字第4453號通知附卷可參
    ，其債權人有高雄市稅捐稽徵處三民分處、財政部高雄市國
    稅局，及日光流域大樓管理委員會，除此之外，即無其他債
    權人陳報債權、債務或遺贈；又聲請人業已公示催告、登報
    、查詢被繼承人之財產等管理遺產行為，後續尚有通知債權
    人陳報債權及強制執行程序等其他事項須處理，聲請人處理
    上開事務及後續處理所需時間之久暫、耗費人力之程度及各
    債權人受償權利之保障等一切情狀，認本件遺產管理人之報
    酬以45,000元（含已代墊費用）為適當，爰酌定如主文第1
    項所示。
四、末按依法應由關係人（包括聲請人、相對人及其他利害關係
    人）負擔費用者，法院裁定命關係人負擔時，應一併確定其
    數額，非訟事件法第24條第1 項所明定。經核本件聲請事件
    ，應徵之程序費用為1,000 元，依非訟事件法第157 條規定
    ，應由遺產負擔，爰併予確定如主文第2 項所示，附此敘明
    。
五、依非訟事件法第157 條、第24條第1 項，裁定如主文。
六、如對本裁定抗告，須於裁定送達後10日之不變期間內，向本
    院提出抗告狀，並繳納抗告費新臺幣1,000 元。
中    華    民    國    99    年    7     月    29    日
                  家事法庭  司法事務官

司法院資訊處製作；財團法人民間司法改革基金會備份。
